最高法院刑事判決　　　　　　　九十四年度台上字第二八八號
　　上訴人　甲○○
上列上訴人因違反著作權法案件，不服台灣高等法院中華民國九
十三年十月七日第二審判決（九十三年度上訴字第一二五號，起
訴案號：台灣板橋地方法院檢察署九十年度偵字第一二七九四、
一九○四九、一九○五○、二○二三五、二○二三六號），提起
上訴，本院判決如下：
    主  文
原判決關於甲○○部分撤銷，發回台灣高等法院。
    理  由
本件原判決撤銷第一審關於甲○○部分之科刑判決，改判仍論處
上訴人甲○○共同以犯意圖銷售而擅自以重製之方法侵害他人之
著作財產權之罪為常業（累犯）罪刑，固非無見。
惟查：一、刑事訴訟法上所謂認定犯罪事實之證據，係指足以認
定被告確有犯罪行為之積極證據而言，該項證據自須適合被告犯
罪事實之認定，始得採為證據資料。原判決事實認定上訴人與其
妻即原審共同被告周如玫共同基於營利之意圖，自民國（下同）
九十年七月初某日起，在其等所經營位於台北縣新莊市○○街一
一一號旁加蓋房屋之「電腦維修資訊站」內，擅自重製燒錄如其
附表一所示之音樂專輯及影音光碟多片，另推由上訴人向不詳姓
名之成年人購入如其附表二所示之盜版音樂光碟多片，並將上開
盜版音樂光碟片其中之大部分放置在新莊市○○街一六四巷七號
內，遇有客人前來欲購買盜版光碟片時，再前去該址取貨，而共
同出售予不特定之顧客，以侵害他人之著作財產權為常業等情，
並於理由說明：警方在上址「電腦維修資訊站」內查獲帳冊（估
價單）內記載販賣ＣＤ之數量、金額等，所載時間雖在九十年一
月間，非本件犯罪之直接證據，惟足為周如玫於警詢及偵查中自
白其重製盜版音樂光碟片及每片以新台幣三十元販售之佐證云云
。然該估價單所載內容既為周如玫於九十年一月間販賣音樂光碟
片之資料，與本件原判決所認定上訴人與周如玫係自九十年七月
間起重製或販售重製盜版光碟片之時間，前後相距約半年之久，
其間在事實認定上究竟有何必然之關聯性，而適合執為證明周如
玫上述自白係屬實在之補強，並未臻周詳；況上訴人陳稱該估價
單上所載ＣＤ等物品，均有合法版權，出售對象為林錦榮云云，
業經證人林錦榮到庭為同一之供述（見原審卷第一○一、一六八
、一六九頁），其等所供是否可採，亦非無研酌之餘地。原審就
上述疑竇，未遑審認明白，即遽為上開之認定，其採證認事自難
認允洽。二、「法院就被告本人之案件調查共同被告時，該共同
被告準用有關人證之規定。」九十二年二月六日修正公布，同年
九月一日施行之刑事訴訟法第二百八十七條之二定有明文。且依
同法第一百六十六條第一項規定「當事人、代理人、辯護人及輔
佐人聲請傳喚之證人、鑑定人，於審判長為人別訊問後，由當事
人、代理人或辯護人直接詰問之。被告如無辯護人，而不欲行詰
問時，審判長仍應予詢問證人、鑑定人之適當機會。」、第一百
六十六條之六規定「法院依職權傳喚之證人或鑑定人，經審判長
訊問後，當事人、代理人或辯護人得詰問之，其詰問之次序由審
判長定之（第一項）。證人、鑑定人經當事人、代理人或辯護人
詰問後，審判長得續行訊問（第二項）。」修正後刑事訴訟法規
定審判程序之進行，係由當事人扮演積極主動之角色，以當事人
間之攻擊、防禦為主軸，有關證人、鑑定人之詰問，為審判程序
之最核心部分，以落實當事人進行主義之精神。原判決理由以：
上訴人於第一審供承警方在新莊市○○街一六四巷七號查獲之盜
版光碟片均為伊所有等語，原審共同被告即上訴人之父母方宣雄
、方李詠雪於第一審亦均供稱：在上址查獲之盜版光碟片均為伊
兒子甲○○的等語，乃據以認定上訴人對於周如玫重製及販售本
案之盜版光碟片之事均知情，二人間有犯意聯絡及行為分擔，為
共同正犯等情；而原審審理時，修正刑事訴訟法業經公布施行，
上開未經依修正刑事訴訟法有關人證調查程序取得之共同被告之
供述，何以仍得逕採為其他共同被告論罪之依據，尚非盡詳明，
原判決未予論敘明白，亦嫌理由欠備。以上或為上訴意旨所指摘
，或為本院得依職權調查之事項，應認原判決關於上訴人甲○○
部分有撤銷發回更審之原因。原判決關於不另諭知上訴人無罪部
分，既經檢察官起訴書指明與前開論罪部分有實質上一罪關係，
依審判不可分原則，應一併撤銷發回，附予說明。
據上論結，應依刑事訴訟法第三百九十七條、第四百零一條，判
決如主文。
中　　華　　民　　國　九十四　年　　一　　月 　二十 　日
                      最高法院刑事第十庭
                          審判長法官  呂　潮　澤
                                法官  吳　昆　仁
                                法官  孫　增　同
                                法官  吳　昭　瑩
                                法官  趙　文　淵
      本件正本證明與原本無異
                                      書  記  官
中　　華　　民　　國　九十四　年　　一　　月　二十四　日
                                                  Ｍ
